【裁判字號】    92,上訴,1731
【裁判日期】    920630
【裁判案由】    搶奪
【裁判全文】
臺灣高等法院刑事判決                          九十二年度上訴字第一七三一號
    上  訴  人  臺灣板橋地方法院檢察署檢察官
    被      告  丙○○
右列上訴人因被告搶奪案件，不服臺灣板橋地方法院九十二年度訴字第二一四號，中
華民國九十二年三月二十五日第一審判決（起訴案號：臺灣板橋地方法院檢察署九十
一年度偵字第二二八七八、二三三六三號）及移送併案審理（九十二年度偵字第三八
四七號），提起上訴，本院判決如左：
    主  文
原判決關於丙○○部分撤銷。
丙○○共同連續意圖為自己不法之所有，而搶奪他人之動產，處有期徒刑柒月。
    事  實
一、丙○○因缺錢花用，竟基於意圖為自己不法所有之概括犯意，與其弟陳文忠基於
    共同犯意之聯絡，為下列之犯行：
  (一)如附表編一所示，於九十一年十一月二十四日晚間十時三十分許，由陳文忠騎乘
    其母所有引擎號碼為ＲＧ一一二三八五號未懸掛車牌之重型機車搭載丙○○，在
    台北縣土城市○○路、立德街口見被害人丁○○獨自一人，乃尾隨被害人丁○○
    ，並趁其不注意之際，由丙○○自被害人右後方徒手搶奪丁○○所有黑色手提包
    一個，內有紅色小皮包一只、現金新臺幣二千一百元、國民
    紙、易利信Ａ３６１８型行動電話乙支，得手後由陳文忠分得皮包內所有現金花
    用，丙○○則分得該易利信行動電話乙支，其餘之證件等物品連同該只皮包則均
    棄置在土城市城林橋下。
  (二)如附表編號二所示，二人再承上開概括犯意，於同年月二十七日晚間九時許，由
    陳文忠騎乘上開作案之重型機車搭載丙○○，一路找尋作案對象，在台北縣土城
    市○○路○段二九二巷口，見被害人戊○○○獨自騎乘腳踏車停於路旁撥打行動
    電話不及防備之際，由丙○○自被害人後方徒手搶奪戊○○○背在左肩之手提袋
    ，被害人戊○○○雖因此被拉倒在地受有手肘腫脹瘀青等傷害，然為防護財物仍
    予反抗拉扯，渠二人乃未得逞騎乘機車離開現場。
  (三)如附表編號三所示，渠二人因搶奪未果，再承上揭犯意找尋作案目標，於九十一
    年十一月二十七日晚間十時二十分許，改由丙○○騎乘上開作案之重型機車搭載
    陳文忠，在行經台北縣土城市○○路、立雲街口時，見被害人甲○○騎乘腳踏車
    ，手提包並置放於腳踏車前方置物籃內，見有機可趁乃尾隨被害人，趁被害人甲○○不注意之際，由陳文忠自被害人後方徒手搶奪甲○○所有置於置物籃內手提
    袋乙只，內有國民
    未及朋分搶得財物，即於九十一年十一月二十七日二十二時二十分許，在台北縣
    土城市○○街、金城路一段路口處，為警查獲，並起出甲○○遭搶之財物及另由
    陳文忠單獨搶奪之其他被害人乙○○遭搶之贓物，嗣亦於丙○○住處扣得丁○○
    所有之易利信行動電話乙支，而得知上情。
二、案經被害人戊○○○訴由臺北縣警察局土城分局移請臺灣板橋地方法院檢察署檢
    察官偵查起訴及移送併案審理。
    理  由
一、右揭事實，業據被告丙○○坦承不諱（見偵字第三八四七號卷第七頁至九頁、偵
    字第二二八七八號卷第十七頁至二十二頁、四十八頁反面、原審卷第七十四頁、
    七十五頁），核與被害人丁○○、戊○○○及甲○○於警訊中之指訴（丁○○部
    分：見偵字第三八四七號卷第十三頁至十四頁、偵字第三八四七號卷第十二至十
    四頁；戊○○○部分：見偵字第二二八七八號卷第二十九頁、原審卷第五十四頁
    、五十五頁；甲○○部分：見偵字第二二八七八號卷第二十七至二十八頁），互
    核相符，再佐以同案被告陳文忠之就犯罪過程之供述（見偵字第三八四七號卷第
    三頁反面至第四頁、偵字第二二八七八號卷第七至十二頁、四十八頁反面、原審
    卷第四十頁、七十四頁、七十五頁），與被告丙○○之供述，大致相符，足認被
    告丙○○自白搶奪之犯行，應與事實相符。此外，扣案之易利信Ａ３６１８型行
    動電話及萬通銀行金融卡、國民
    及甲○○所有，復有贓物認領保管單（見偵字第二二八七八號卷第三十三頁、偵
    字第三八四七號卷第十六頁）、贓物照片數幀（見偵字第二二八七八號卷第六十
    至六十三頁、偵字第三八四七號卷第十七頁）等在卷可稽。是本件事證明確，被
    告丙○○搶奪之犯行，洵堪認定。
二、核被告丙○○所為係犯刑法第三百二十五條第一項之搶奪罪，其中犯罪事實(二)關
    於被害人戊○○○部分，被告丙○○與陳文忠二人騎乘機車，自被害人戊○○○
    身旁快速經過，並用力拉扯皮包之施以不法腕力行為，導致戊○○○跌下腳踏車
    ，受有手肘腫脹、瘀青之傷害，然未搶得皮包，同時構成刑法第三百二十五條第
    三項、第一項之搶奪罪未遂與刑法第二百七十七條第一項之傷害罪（傷害部分，
    業據被害人戊○○○於警詢中提出告訴，見偵字第二二八七八號卷第二十九頁反
    面），應屬一行為觸犯數罪名，從一重之搶奪罪未遂處斷，雖傷害罪部分未據起
    訴，因有裁判上一罪之關係，爰併予審理。又被告丙○○與陳文忠間，就前揭犯
    行，有犯意聯絡、行為分擔，為共同正犯。而被告丙○○所為數搶奪行為，均時
    間緊接，觸犯基本構成要件相同之罪，顯係出於概括之犯意為之，為連續犯，犯
    罪事實(一)部分，雖未經起訴，然經檢察官移送併案，應併予審理，並依刑法第五
    十六條之規定，以一搶奪罪既遂論，加重其刑。
三、原審據以論罪科刑，原非無見，惟查：(一)原審法院就被告丙○○與陳文忠二人所
    涉各件搶奪犯行之態樣、行為實施過程及分工方式等漏未於事實欄及附表欄內敘
    明，顯有犯罪事實不備之疏誤。(二)再者，被告丙○○與陳文忠因缺錢花用，竟起
    意搶奪，並騎乘機車沿街尋找作案對象，二人共同連續於夜間搶奪被害婦女財物
    ，就其次數及犯罪手法觀之，顯非一時失慮所致，亦無其他積極事證足認被告丙○○無再犯之虞，應無可諭知緩刑之情形，原審未察，率而為被告丙○○緩刑之
    宣告，亦有未合；(三)附表二所示部分被告併犯傷害罪有如前述，原判決據上論斷
    欄漏引罰金罰鍰提高標準條例第一條前段，併有未洽。檢察官指摘原判決關於被
    告丙○○科刑部分不當，為有理由，應由本院就關於被告丙○○部分撤銷改判。
    爰審酌被告丙○○之品行、智識程度、因缺錢花用即起意搶奪、與陳文忠共同搶
    奪三次、搶奪所得之金額以及被告犯後坦承犯行尚有悔意等一切情狀，量處如主
    文第二項所示之刑，以示懲儆。
四、被告丙○○經合法傳喚，無正當理由，未到庭辯論，爰不待其陳述，逕行判決。
據上論斷，應依刑事訴訟法第三百六十九條第一項前段、第三百六十四條、第三百七
十一條、第二百九十九條第一項前段，刑法第二十八條、第五十五條、第五十六條、
第三百二十五條第一項、第二百七十七條第一項、罰金罰鍰提高標準條例第一條前段
，判決如主文。
本案經檢察官蔡薰慧到庭執行職務。
中      華      民      國    九十二    年      六      月    三十      日
                                臺灣高等法院刑事第四庭
                                    審判長法  官  蔡  永  昌
                                          法  官  陳  榮  和
                                          法  官  李  英  豪
右正本證明與原本無異。
如不服本判決，應於收受送達後十日內向本院提出上訴書狀，其未敘述上訴之理由者
並得於提起上訴後十日內向本院補提理由書（均須按他造當事人之人數附繕本）。
                                          書記官  鄭  信  昱
中      華      民      國    九十二    年      七      月      一      日
附表：
┌──┬─────┬──────┬───────────┬────────┐
│編號│被害時間  │  被害地點  │    方          式    │    搶得財物    │
├──┼─────┼──────┼───────────┼────────┤
│一  │九十一年十│台北縣土城市│由陳文忠騎乘其母所有引│丁○○所有之黑色│
│    │一月二十四│青雲路、立德│擎號碼為ＲＧ一一二三八│手提包一只、現金│
│    │日晚間十點│路口        │五號未懸掛車牌之重型機│二千一百元、身分│
│    │三十分許  │            │車搭載丙○○，於陳文忠│證、健保卡各一紙│
│    │          │            │將被害人丁○○推倒後，│、易利信Ａ３６１│
│    │          │            │由丙○○自被害人右後方│８型行動電話一支│
│    │          │            │徒手搶奪丁○○所有之黑│、紅色小皮包一只│
│    │          │            │色手提包乙只          │                │
├──┼─────┼──────┼───────────┼────────┤
│二  │九十一年十│台北縣土城市│由陳文忠騎乘其母所有引│因戊○○○防護財│
│    │一月二十七│中央路一段二│擎號碼為ＲＧ一一二三八│物反抗拉扯而放棄│
│    │日二十一時│九二巷口    │五號未懸掛車牌之重型機│搶奪            │
│    │許        │            │車搭載丙○○，見被害人│                │
│    │          │            │戊○○○騎乘腳踏車停於│                │
│    │          │            │路旁撥打行動電話不及防│                │
│    │          │            │備之際，由丙○○自被害│                │
│    │          │            │人後方徒手搶奪被害人背│                │
│    │          │            │於左肩之皮包          │                │
├──┼─────┼──────┼───────────┼────────┤
│三  │九十一年十│台北縣土城市│由丙○○騎乘其母所有引│甲○○所有之手提│
│    │一月二十七│立仁路、立雲│擎號碼為ＲＧ一一二三八│袋乙只、國民身分│
│    │日二十二時│街口        │五號未懸掛車牌之重型機│證、萬通銀行提款│
│    │十五分許  │            │車搭載陳文忠尾隨被害人│卡各乙張、新台幣│
│    │          │            │甲○○趁其不備，由陳文│二百元          │
│    │          │            │忠徒手行搶甲○○置於腳│                │
│    │          │            │踏車前置物籃內之手提袋│                │
│    │          │            │乙只                  │                │
└──┴─────┴──────┴───────────┴────────┘


司法院資訊處製作；財團法人民間司法改革基金會備份。
